【裁判字號】    95,訴,1364
【裁判日期】    950929
【裁判案由】    毒品危害防制條例
【裁判全文】
臺灣彰化地方法院刑事判決              95年度訴字第1364號
公  訴  人  臺灣彰化地方法院檢察署檢察官
被      告  甲○○
                    （另案在臺灣雲林第二監獄執行中）
上列被告因違反毒品危害防制條例案件，經檢察官提起公訴（95
年度毒偵字第2947號），本院合議庭裁定由受命法官獨任進行簡
式審判程序，茲判決如下：
    主  文
甲○○連續施用第一級毒品，累犯，處有期徒刑壹年肆月。
    犯罪事實
一、甲○○曾於民國90年間因施用第1 、2 級毒品等案件，經本
    院以90年度訴字第701 號刑事判決分別判處有期徒刑10月、
    6 月，應執行有期徒刑1 年2 月確定；復於91年間因施用第
    1 級毒品案件，經本院以91年度訴字第1020號刑事判決判處
    有期徒刑1 年確定後，經移送接續執行，於93年4 月16日因
    縮短刑期假釋出監並付保護管束，於94年1 月3 日保護管束
    期滿視為執行完畢。復於94年間因施用第1 級毒品案件，經
    本院以94年度訴字第1963號刑事判決判處有期徒刑1 年2 月
    ，經上訴由臺灣高等法院臺中分院於95年4 月6 日以95年度
    上訴字第478 號刑事判決撤銷原審判決，改判處有期徒刑1
    年6 月，復經上訴由最高法院於95年6 月22日以95年度臺上
    字第3429號刑事判決駁回上訴確定（現執行中）。其前於90
    年間因施用毒品案件，經本院以90年度毒聲字第1106號裁定
    送勒戒處所觀察、勒戒後，認有繼續施用毒品之傾向，經本
    院以90年度毒聲字第1489號裁定令入戒治處所施以強制戒治
    ，並以90年度毒聲字第3537號裁定停止戒治付保護管束，並
    以91年度毒聲字第515 號裁定撤銷停止戒治令入戒治處所施
    以強制戒治，於91年12月5 日強制戒治執行完畢釋放。詎其
    不知悔改，明知海洛因業經公告為毒品危害防制條例第2 條
    第2 項所列管之第1 級毒品，不得非法持有、施用，復基於
    施用第1 級毒品海洛因之概括犯意，於前揭強制戒治執行完
    畢釋放後5 年內，自95年5 月25日晚上10時許起，至同年5
    月26日晚上10時許止，在其位於彰化縣社頭鄉○○村○路巷
    6 號住處內，將海洛因摻入香菸內點燃施用之方式，連續施
    用第1 級毒品海洛因2 次。嗣經警方於95年5 月27日晚上9
    時30分，在彰化縣社頭鄉○○路3 之31號前臨檢查獲，且於
    95年5 月27日晚上11時許採尿送驗後，始知上情。
二、案經彰化縣警察局田中分局報請臺灣彰化地方法院檢察署檢
    察官偵查起訴。
    理  由
一、本案被告甲○○所犯係死刑、無期徒刑、最輕本刑為3 年以
    上有期徒刑以外之罪，其於準備程序就前揭被訴事實為有罪
    之陳述，經受命法官告知簡式審判程序之旨，並聽取其與公
    訴人之意見後，本院認無不得或不宜改依簡式審判程序進行
    之處，爰依刑事訴訟法第273 條之1 第1 項、第284 條之1
    ，裁定本案由受命法官獨任進行簡式審判程序，合先敘明。
二、訊據被告對其於上揭時、地，連續施用第1 級毒品海洛因之
    事實，於本院審理時（參見本院95年9月25日審判筆錄）坦
    承不諱。另查：
  (一)被告係於95年5 月27日晚上11時許，經臺灣彰化地方法院檢
    察署委託警方採集被告尿液送驗結果，呈嗎啡陽性反應，此
    有詮昕科技股份有限公司95年6 月13日報告編號00000000號
    濫用藥物尿液檢驗報告及委託驗尿代號與真實姓名對照認證
    單各1 紙（參見臺灣彰化地方法院檢察署95年度毒偵字第62
    48號偵查卷宗第10頁、第11頁）附卷可稽，足見被告確有施
    用第1 級毒品海洛因之事實。
  (二)按海洛因施用入人體後水解還原成嗎啡，再循嗎啡之代謝方
    式排出體外，業據行政院衛生署藥物食品檢驗局73藥檢壹字
    第030221號函說明綦詳，且依醫學臨床實驗及根據英國藥學
    會出版Isolationand Indentification of Drugs一書第293
    頁載明：海洛因經注射入人體後，在體內迅速水解成６Mono
    acetyImorphine，再緩緩繼續水解成嗎啡，然後再循嗎啡之
    代謝方式排出，同書第431 至432 頁並載有：嗎啡經注射入
    人體後，約50% 以上於8 小時內自尿中排出，至24小時排出
    約90% ，但48小時後仍有微量可檢出等語。是依上開說明，
    佐以被告前揭尿液檢驗報告，被告自白於前揭時間，有連續
    施用第1 級毒品海洛因2 次等語，核與前揭事證相符，應堪
    採信。
  (三)另犯毒品危害防制條例第10條施用第1 級毒品之罪者，檢察
    官應先聲請法院裁定將被告令送勒戒處所觀察、勒戒，經觀
    察、勒戒後，認有繼續施用毒品傾向者，應由檢察官裁定聲
    請法院裁定令入戒治處所施以強制戒治，且經強制戒治執行
    完畢釋放後，5 年內再犯第10條之罪，檢察官應依一般刑事
    訴訟程序予以起訴論罪科刑，此觀諸毒品危害防制條例第20
    條第1 項、第2 項、第23條第2 項前段規定自明。經查，被
    告前於90年間因施用毒品案件，經本院以90年度毒聲字第11
    06號裁定送勒戒處所觀察、勒戒後，認有繼續施用毒品之傾
    向，經本院以90年度毒聲字第1489號裁定令入戒治處所施以
    強制戒治，並以90年度毒聲字第3537號裁定停止戒治付保護
    管束，並以91年度毒聲字第515 號裁定撤銷停止戒治令入戒
    治處所施以強制戒治，於91年12月5 日強制戒治執行完畢釋
    放等情之事實，此有臺灣高等法院被告前案紀錄表、臺灣彰
    化地方法院檢察署刑案資料查註紀錄表各1 份附卷可參。被
    告前既曾因施用毒品案件，經強制戒治後，復因施用毒品，
    其於前開強制戒治執行完畢釋放後5 年內，再犯本案施用毒
    品罪，依毒品危害防制條例第23條第2 項之規定，屬應依法
    論罪科刑之行為，依前開說明，本案被告上開所為，係於91
    年12月5 日強制戒治執行完畢釋放後5 年內，再犯毒品危害
    防制條例第10條第1 項施用第1 級毒品罪，本案事證明確，
    被告上開犯行洵堪認定。
三、查被告行為後，刑法業於94年2 月2 日修正公布，95年7 月
    1 日起施行，如附表所示之條文業經修正。按行為後法律有
    變更者，適用行為時之法律，但行為後之法律有利於行為人
    者，適用最有利於行為人之法律，修正後刑法第2 條第1項
    定有明文。此條規定係規範行為後法律變更所生新舊法律比
    較適用之準據法，本身尚無新舊法比較之問題，於新法施行
    後，應一律適用新法第2 條第1 項之規定，為「從舊從輕」
    之比較。再按本次法律變更，比較時應就罪刑有關之共犯、
    未遂犯、想像競合犯、牽連犯、連續犯、結合犯，以及累犯
    加重、自首減輕暨其他法定加減原因（如身分加減）與加減
    例等一切情形，綜其全部罪刑之結果而為比較（最高法院95
    年5 月23日95年度第8 次刑庭會議決議參照），其比較理由
    及結果均詳如附表，先予敘明。
四、按海洛因為毒品危害防制條例第2 條第2 項第1 款所明定之
    第1 級毒品。核被告所為，係犯同條例第10條第1 項之施用
    第1 級毒品罪。被告持有第1 級毒品進而施用，持有之低度
    行為為施用之高度行為所吸收，不另論持有毒品之罪。其先
    後多次施用第1 級毒品海洛因，時間緊接，犯罪構成要件相
    同，顯係基於概括犯意為之，依修正前刑法第56條之規定，
    論以一罪，並加重其刑。另查，被告曾於90年間因施用第1
    、2 級毒品等案件，經本院以90年度訴字第701 號刑事判決
    分別判處有期徒刑10月、6 月，應執行有期徒刑1 年2 月確
    定；復於91年間因施用第1 級毒品案件，經本院以91年度訴
    字第1020號刑事判決判處有期徒刑1 年確定後，經移送接續
    執行，於93年4 月16日因縮短刑期假釋出監並付保護管束，
    於94年1 月3 日保護管束期滿視為執行完畢等情，此有臺灣
    高等法院被告前案紀錄表、臺灣彰化地方法院檢察署刑案資
    料查註紀錄表各1 份存卷可考，其於5 年內再犯本案有期徒
    刑以上之罪，為累犯，應依修正前刑法第47條之規定加重其
    刑，並遞加之。爰審酌被告前因施用毒品案件經強制戒治執
    行完畢釋放後，仍未能徹底戒絕毒品，復犯本案施用毒品罪
    ，顯見其無戒毒悔改之意，惟念其施用毒品之次數、施用毒
    品乃自戕一己之身體健康，尚未對他人造成危害，且犯後已
    坦承犯行，態度良好等一切情狀，量處如主文所示之刑。
五、按確定判決既判力之原則，不論實質上之一罪，或連續犯、
    牽連犯、想像競合犯等裁判上之一罪，其一部事實已經判決
    確定者，對於構成一罪之其他部分，均有其適用，此乃基於
    審判不可分之關係，在審理事實之法院，就全部犯罪事實，
    依刑事訴訟法第267 條之規定，本應予以審判，故其判決確
    定之效力，應及於全部之犯罪事實，若在最後審理事實之法
    院宣判後，始行發生之事實，既非該法院所得審判，即為該
    案判決之既判力所不及。是既判力對於時間效力之範圍，係
    以最後審理事實法院之宣示判決日為判斷之標準（最高法院
    87年度臺上字第1150號判決要旨參照）。經查，被告前於94
    年間因施用第1 級毒品案件，經本院以94年度訴字第1963號
    刑事判決判處有期徒刑1 年2 月，經上訴由臺灣高等法院臺
    中分院於95年4 月6 日以95年度上訴字第478 號刑事判決撤
    銷原審判決，改判處有期徒刑1 年6 月，復經上訴由最高法
    院於95年6 月22日以95年度臺上字第3429號刑事判決駁回上
    訴確定（現執行中）等情，此有臺灣高等法院被告前案紀錄
    表、臺灣彰化地方法院檢察署刑案資料查註紀錄表各1 份存
    卷可考，雖被告施用毒品有連續性，然依上揭說明，本案被
    告之上揭施用第1 級毒品犯行，既在前開確定判決既判力時
    點（即95年4 月6 日）後所為，應無受前開確定判決之既判
    力所及，附此說明。
據上論斷，應依刑事訴訟法第273 條之1 第1 項、第299 條第1
項前段，毒品危害防制條例第10條第1 項，刑法第11條前段、第
2 條第1 項前段、第56條（修正前）、第47條（修正前），判決
如主文。
本案經檢察官吳宗達到庭執行職務。
中    華    民    國    95    年    9     月    29    日
                  刑事第一庭          法  官  唐中興
以上正本證明與原本無異。
如不服本判決，應於判決送達後十日內向本院提出上訴狀 (須附
繕本 )。
中    華    民    國    95    年    9     月    29    日
                                      書記官  施惠卿
【附錄本案判決論罪科刑法條全文】：
毒品危害防制條例第10條
施用第1級毒品者，處6月以上5年以下有期徒刑。
施用第2級毒品者，處3年以下有期徒刑。
【附表】：
┌──┬───────┬───────┬───────┬────┬────┬──────┐
│刑法│  舊法規定    │   新法規定   │   比較理由   │比較依據│比較結果│備考        │
│條號│              │              │              │        │何者對行│            │
│    │              │              │              │        │為人有利│            │
├──┼───────┼───────┼───────┼────┼────┼──────┤
│56  │連續數行為而犯│刪除          │一般認為連續犯│修正刑法│舊法    │1.不包括法院│
│    │同一罪名者，以│              │在本質上係數行│第2條第1│        │  審理結果認│
│    │一罪論。但得加│              │為而屬數罪，僅│項前段  │        │  連續犯係接│
│    │重其刑至二分之│              │係基於訴訟經濟│        │        │  續犯或包括│
│    │一            │              │或責任吸收原則│        │        │  上一罪等情│
│    │              │              │之考量，而論以│        │        │  形。      │
│    │              │              │一罪，新法將連│        │        │2.連續之數行│
│    │              │              │續犯之規定廢除│        │        │  為須均在舊│
│    │              │              │後，除非符合「│        │        │  法時期始可│
│    │              │              │接續犯」或「包│        │        │  ，如部分行│
│    │              │              │括的一罪」之情│        │        │  為發生在新│
│    │              │              │形，可認為構成│        │        │  法施行後，│
│    │              │              │單一之犯罪外，│        │        │  則該部分應│
│    │              │              │均應認係數罪併│        │        │  逕適用新法│
│    │              │              │罰。          │        │        │  。        │
├──┼───────┼───────┼───────┼────┼────┼──────┤
│47  │受有期徒刑之執│受徒刑之執行完│1.舊法於徒刑執│因本案再│因本案再│            │
│    │行完畢，或受無│畢，或一部之執│  行完畢或一部│犯者為故│犯者為故│            │
│    │期徒刑或有期徒│行而赦免後，5 │  之執行而赦免│意犯罪，│意犯罪，│            │
│    │刑一部之執行而│年以內故意再犯│  後，5 年內故│不生新舊│不生新舊│            │
│    │赦免後，5年以 │有期徒刑以上之│  意或過失再犯│法比較之│法比較之│            │
│    │內再犯有期徒刑│罪者，為累犯，│  有期徒刑以上│問題，應│問題，應│            │
│    │以上之罪者，為│加重本刑至二分│  之罪者，均為│逕適用修│逕適用修│            │
│    │累犯，加重本刑│之一（第47第1 │  累犯；新法則│正前行為│正前行為│            │
│    │至二分之一。  │項）。        │  僅於故意犯罪│時之舊法│時之舊法│            │
│    │              │              │  ，始構成累犯│。      │。      │            │
│    │              │              │  。          │        │        │            │
│    │              │              │2.然如再犯者係│        │        │            │
│    │              │              │  故意犯罪，新│        │        │            │
│    │              │              │  舊法規定並無│        │        │            │
│    │              │              │  何不同，自不│        │        │            │
│    │              │              │  生比較新舊法│        │        │            │
│    │              │              │  之問題，應逕│        │        │            │
│    │              │              │  適用修正前行│        │        │            │
│    │              │              │  為時之舊法。│        │        │            │
├──┴───┬───┼───────┴───────┴────┴────┴──────┤
│整體比較結果│  舊法│1.本案被告連續2 次施用第1 級毒品海洛因之犯行，均在舊法時期，且非│
│            │      │  屬「接續犯」或「包括的一罪」之情形，依新法將連續犯之規定廢除後│
│            │      │  ，均應認係數罪併罰；依修正前刑法第56條之規定，屬裁判上一罪，得│
│            │      │  加重其刑至二分之一，是依修正刑法第2 條第1 項前段比較，應適用修│
│            │      │  正前刑法第56條之規定，對被告有利。                            │
│            │      │2.因本案再犯者為故意犯罪，依上揭說明，不生新舊法比較之問題，應逕│
│            │      │  適用修正前刑法第47條。                                        │
│            │      │3.被告行為後之法律已有變更，經綜合比較結果，適用舊法應對被告並無│
│            │      │  不利，是應依刑法第2 條第1 項前段規定適用舊法。                │
└──────┴───┴────────────────────────────────┘


司法院資訊處製作；財團法人民間司法改革基金會備份。
